【裁判字號】    97,易,3717
【裁判日期】    980120
【裁判案由】    詐欺
【裁判全文】
臺灣板橋地方法院刑事判決              97年度易字第3717號
公  訴  人  臺灣臺中地方法院檢察署檢察官
被      告  丙○○
上列被告因詐欺案件，經檢察官提起公訴（臺灣臺中地方法院檢
察署97年度偵字第11791 號），由臺灣臺中地方法院裁定移轉管
轄，及移送併辦（臺灣板橋地方法院檢察署97年度偵字第31896
號），被告於準備程序中就被訴事實為有罪之陳述，本院告知被
告簡式審判程序之旨，並聽取當事人之意見後，合議庭裁定由受
命法官獨任進行簡式審判程序，本院判決如下：
    主  文
丙○○幫助意圖為自己不法之所有，以詐術使人將本人之物交付
，處有期徒刑肆月，如易科罰金，以新臺幣壹仟元折算壹日。
    事  實
一、丙○○預見將自己申請開立之金融帳戶提供他人使用，可能
    幫助他人遂行詐欺取財之犯罪目的，竟仍以縱有人以其金融
    帳戶實施詐欺取財犯行，亦不違背其本意之幫助犯意，於民
    國97年3 月上旬某時，在臺北縣新莊市○○街14巷1 號4 樓
    住處，將其所有合作金庫商業銀行（下稱合作金庫銀行）東
    新莊分行帳號0000000000000 號（併案意旨書誤載為000000
    0000000 號）、板信商業銀行（下稱板信銀行）新莊分行帳
    號00000000000000號帳戶之存摺、提款卡及密碼，提供予真
    實姓名年籍均不詳綽號「阿吉」之成年男子及其所屬詐騙集
    團向不特定民眾詐財匯款之用。該集團成員於取得上開帳戶
    之存摺、提款卡及密碼後，旋即意圖為自己不法之所有，分
    別為下列犯行：
(一)於97年3 月6 日晚上10時許，由該集團某真實姓名年籍均不
    詳之成年女子佯為東森購物台員工，撥打電話向乙○○（併
    案意旨書誤載為曾素錦）佯稱因其將貨到付款單錯拿成分期
    付款單，將遭連續扣款6 個月，要求其需以銀行自動櫃員機
    辦理變更云云，致乙○○陷於錯誤，而至臺南縣下營鄉○○
    街129 號下營郵局，依指示以該郵局之自動櫃員機於97年3
    月7 日下午1 時34分許、3 時38分許，分別匯款新臺幣（下
    同）204,000 元、20,022元，至丙○○上開合作金庫銀行之
    帳戶內。嗣因乙○○發覺有異，報警處理，始悉上情。
(二)於97年3 月8 日下午3 時45分許，由該集團某真實姓名年籍
    均不詳之成年女子佯為VIVA TV 電視購物頻道之客服小姐，
    撥打電話向甲○○佯稱因其於貨到付款簽收單所勾選之付款
    方式錯誤，須依指示操作提款機才能取消分期付款之設定，
    致甲○○陷於錯誤，而至臺北縣新莊市○○路265 號新莊郵
    局，依指示以該郵局之自動櫃員機於同日下午4 時14分許，
    匯款10,123元至丙○○上開板信銀行之帳戶內。嗣因甲○○
    發覺受騙，報警處理，始循線查悉上情。
二、案經臺中市警察局第一分局報告臺灣臺中地方法院檢察署檢
    察官偵查後起訴，經臺灣臺中地方法院移轉管轄於本院；暨
    臺南縣警察局麻豆分局轉由臺北市政府警察局內湖分局報告
    臺灣士林地方法院檢察署呈請臺灣高等法院檢察署核轉臺灣
    板橋地方法院檢察署移送併案審理。
    理  由
一、查本件被告丙○○所犯並非死刑、無期徒刑、最輕本刑為3
    年以上有徒刑之罪或高等法院管轄第一審案件，而其於準備
    程序進行中，被告先就被訴事實及併案事實均為有罪之陳述
    ，經法官告知簡式審判程序之旨，並聽取公訴人及被告之意
    見後，本院認適宜改依簡式審判程序進行，爰依刑事訴訟法
    第273 條之1 第1 項、第284 條之1 規定，由本院裁定進行
    簡式審判程序，合先敘明。
二、上揭事實，業據被告於本院審理時坦承不諱，核與被害人乙○○、甲○○於警詢時指述之情節相符，並有郵局自動櫃員
    機交易明細表共3 紙、板信商業銀行業務部97年10月1 日板
    信業務字第0978071724號函暨檢附丙○○開戶資料及交易明
    細表各1 份、合作金庫商業銀行東新莊分行97年5 月2 日合
    金東莊存字第0970001952號函暨檢附丙○○開戶基本資料及
    交易明細表各1 份、臺北縣政府警察局新莊分局新莊派出所
    受理詐騙帳戶通報警示簡便格式表、內政部警政署反詐騙案
    件紀錄表各1 份等在卷可稽（見臺中市警察局第一分局中分
    一刑字第09700013283 號卷第3 、6 、8 頁、臺灣士林地方
    法院檢察署97年度偵字第6763號卷第18至31、34頁），足認
    被告自白核與事實相符，自可採為認定事實之依據，本件事
    證明確，被告上開犯行，堪予認定。
三、按刑法上之幫助犯，係對於犯罪與正犯有共同之認識，而以
    幫助之意思，對於正犯資以助力，而未參與實施犯罪之行為
    者而言（最高法院75年度臺上字第1509號、88年度臺上字第
    1270號判決參照）。是以，如未參與實施犯罪構成要件之行
    為，而係出於幫助之意思提供助力，即屬幫助犯，而非共同
    正犯。本件被告基於幫助之不確定犯意，將其所有上開合作
    金庫銀行、板信銀行之存摺、提款卡及密碼等物，提供予綽
    號「阿吉」之成年男子及其所屬之詐騙集團使用，用以詐騙
    被害人乙○○、甲○○，遂行詐欺取財之犯行，固如上述，
    然被告單純提供帳戶供人使用之行為，並不等同於向被害人
    施以欺罔之詐術行為，且亦無證據證明被告有參與詐欺取財
    犯行之構成要件行為，是揆諸前揭說明，核其所為，係犯刑
    法第30條第1 項前段、第339 條第1 項之幫助詐欺取財罪。
    被告以一行為，提供上開合作金庫銀行、板信銀行帳戶，幫
    助詐騙集團詐騙被害人乙○○、甲○○，屬一行為觸犯數同
    一罪名之同種想像競合犯，應依刑法第55前段規定，從一情
    節較重之幫助詐欺取財罪處斷。至公訴人雖未就如犯罪事實
    欄一、(一)所述之被告幫助詐騙集團詐欺被害人乙○○財物部
    分提起公訴，惟此部分與原起訴部分，有上開想像競合犯之
    裁判上一罪關係，應為原起訴效力所及，本院自得併予審究
    ，附此敘明。再被告上開所犯，係幫助他人犯罪，爰依刑法
    第30條第2 項規定，按正犯之刑減輕之。爰審酌被告提供帳
    戶予詐欺集團使用，所為已影響社會正常交易安全，增加被
    害人尋求救濟之困難，並使犯罪之追查趨於複雜，兼衡其素
    行、犯罪動機、目的、手段、造成被害人財產損失程度，及
    其犯後坦承犯行之態度等一切情狀，量處如主文所示之刑，
    並諭知易科罰金之折算標準，以資懲儆。
據上論斷，應依刑事訴訟法第273 條之1 第1 項、第284 條之1
、第299 條第1 項前段，刑法第30條第1 項前段、第2 項、第33
9 條第1 項、第55條、第41條第1 項前段，刑法施行法第1 條之
1 ，判決如主文。
本案經檢察官鄭潔如到庭執行職務。
中    華    民    國    98    年    1     月    20    日
                  刑事第十六庭  法  官  錢衍蓁
如不服本判決應於收受判決後10日內向本院提出上訴書狀，並應
敘述具體理由。其未敘述上訴理由者，應於上訴期間屆滿後20日
內向本院補提理由書（均須按他造當事人之人數附繕本）「切勿
逕送上級法院」。
                                書記官  劉靜慧
中    華    民    國    98    年    1     月    20    日
附錄本案論罪科刑法條全文：
中華民國刑法第339條
意圖為自己或第三人不法之所有，以詐術使人將本人或第三人之
物交付者，處5年以下有期徒刑、拘役或科或併科1千元以下罰金
。
以前項方法得財產上不法之利益或使第三人得之者，亦同。
前二項之未遂犯罰之。


司法院資訊處製作；財團法人民間司法改革基金會備份。
